臺灣橋頭地方法院民事判決
111年度訴字第107號
原      告  梁燕青  
訴訟代理人  李明益律師
被      告  許成祺  

訴訟代理人  陳隆森  
上列當事人間請求排除侵害等事件，本院於民國111年9月21日言
詞辯論終結，判決如下：
    主  文
一、被告應將坐落高雄市○○區○○段000 地號（面積1,809.03平方
    公尺）、522 地號（面積291.40平方公尺）土地交付原告。
二、被告應自民國110 年8月21日起至交付第一項土地之日止，
    按月給付原告新臺幣632元。
三、原告其餘之訴駁回。
四、訴訟費用由被告負擔。
五、本判決第一項於原告以新臺幣70萬元為被告供擔保後，得假
    執行；但被告如以新臺幣220萬元為原告預供擔保，得免為
    假執行。
六、本判決第二項已到期部分於原告每月以新臺幣210元為被告
    供擔保後，得假執行；但被告就已到期部分如每月以新臺幣
    632元為原告預供擔保，得免為假執行。
七、原告其餘假執行之聲請駁回。
    事實及理由
一、原告主張：坐落高雄市○○區○○段000 地號（面積1,809.03平
    方公尺）、522 地號（面積291.40平方公尺）土地（下合稱
    系爭土地）原為被告所有，原告經拍賣程序得標買受系爭土
    地，業於民國110 年4 月29日取得不動產權利移轉證書，並
    於110 年5 月21日辦妥所有權移轉登記。然被告遲未將系爭
    土地交付原告，原告前於110 年7 月30日寄發通知函，通知
    被告於文到後15日內將系爭土地交付原告，經被告於110 年
    8 月5 日收受，惟被告迄未履行，已陷於給付遲延，致原告
    受有無法使用、出租系爭土地之損害。為此，爰依民法第34
    8條第1項、第229條第2項、第231條第1項規定，提起本件訴
    訟等語，並聲明：㈠被告應將系爭土地交付予原告。㈡被告應
    自110年8月21日起至交付前開土地之日止，按月給付原告新
    臺幣（下同）2,689 元。㈢願供擔保，請准宣告假執行。
二、被告則以：伊10餘年來均居住在國外，沒有收到法院有關拍
    賣流程之通知，系爭土地遭拍賣後始得知此事，且伊已將系
    爭土地出租他人23年等語，資為抗辯。並聲明：㈠原告之訴
    及假執行之聲請均駁回。㈡願供擔保，請准宣告免為假執行
    。
三、本院之判斷：
  ㈠按物之出賣人，負交付其物於買受人，並使其取得該物所有
    權之義務，民法第348條定有明文。又不動產之拍賣，係解
    釋為買賣之一種，即債務人為出賣人，拍定人為買受人，而
    以拍賣機關代替債務人立於出賣人之地位（最高法院80年度
    台抗字第143號裁定意旨參照）。經查：
　⒈原告主張其經拍賣程序得標買受被告所有之系爭土地，並於1
    10 年4 月29日取得不動產權利移轉證書、於110 年5 月21
    日辦妥所有權移轉登記之事實，業據提出與所述相符之本院
    110年4月29日橋院嬌109司執育字第53860號不動產權利移轉
    證書、系爭土地謄本為證（審訴卷第15-19頁），應堪信為
    真正。再系爭土地未經本院執行處點交，尚未交付予原告，
    亦據調閱本院109司執字第53860號案卷核閱無訛，亦堪信為
    實在。系爭土地原屬被告所有，經本院拍賣，由原告拍定，
    揆諸前揭說明，乃本院執行處代替被告立於出賣人之地位，
    出賣系爭土地予原告，依民法第348條第1項之規定，被告自
    負有交付系爭土地予原告之義務。被告既未交付系爭土地予
    原告，且自承其仍將系爭土地出租他人，而為該地之間接占
    有人，則原告依民法第348條第1項規定，訴請被告交付系爭
    土地，自屬有據。
　⒉被告雖抗辯其已將系爭土地出租予訴外人林進貴23年，僅未
    訂立書面租賃契約，承租人林進貴為善意第三人等語。惟按
    出租人於租賃物交付後，承租人占有中，縱將其所有權讓與
    第三人，其租賃契約，對於受讓人仍繼續存在；前項規定，
    於未經公證之不動產租賃契約，其期限逾五年或未定期限者
    ，不適用之，為民法第425條所明定，可知所有權讓與不破
    租賃之適用，需為經公證之不動產租賃契約，或雖未經公證
    然所訂租賃期限未逾5年者。依被告上開所述，其與林進貴
    並未簽立書面租約，且租期顯逾5年期間，自無民法第425條
    第1項規定之適用，林進貴即無從以與被告間之租賃關係對
    抗原告，原告仍得請求系爭土地間接占有人即被告返還該地
    ，被告上開所辯，洵非可採。
　⒊至被告辯稱其居住在國外，未收受拍賣流程之通知等語。惟
    上開執行案件之指界兼鑑價函、地上物鑑價函送達被告戶籍
    地址，遭退件後，執行法院就詢價通知、拍賣通知、分配期
    日通知等文書，均有同時寄送被告戶籍地址，並為國外公示
    送達，有本院109司執字第53860號案卷可據，難認上開執行
    案件有未合法通知被告之情，無礙於本院執行處已代替被告
    立於出賣人之地位，出賣系爭土地予原告之認定，故被告亦
    無從執此為由，拒絕交付系爭土地予原告。
  ㈡次按給付無確定期限者，債務人於債權人得請求給付時，經
    其催告而未為給付，自受催告時起，負遲延責任；前項催告
    定有期限者，債務人自期限屆滿時起負遲延責任；債務人遲
    延者，債權人得請求其賠償因遲延而生之損害，民法第229
    條第2項前段、第3項，第231條第1項分別定有明文。經查：
　⒈被告已出賣系爭土地，並負有交付系爭土地之義務，已如前
    述，而原告業於110 年7 月30日寄發通知函，通知被告依民
    法第348條第1項規定，於文到後15日內將系爭土地交付原告
    ，經被告於110 年8 月5 日收受等節，業據原告提出通知函
    及回證為證（審訴卷第23-27頁），足認原告已定期催告被
    告於110 年8 月5 日收受通知函後之15日內即同年月20日前
    履行買賣契約義務，而被告現仍將系爭土地出租他人，未履
    行買賣契約交付義務，則原告請求被告自110年8月21日起始
    負給付遲延之責任，即屬有據。
　⒉至原告所得請求之損害賠償數額，按耕地係指依區域計畫法
    劃定為特定農業區、一般農業區、山坡地保育區及森林區之
    農牧用地，農業發展條例第3條第11款定有明文。復按耕地
    地租不得超過地價8%，約定地租或習慣地租超過地價8%者，
    應比照地價8%減定之，不及地價8%者，依其約定或習慣；前
    項地價指法定地價，土地法第110條第1項、第2項前段定有
    明文。而法定地價，依土地法第148條規定，係土地所有權
    人依該法規定所申報之地價。上開法條規定僅係限制耕地地
    租之最高額，並非意謂所有耕地租用之地租一概均以法定地
    價8%為準；是以耕地租金之數額，除以耕地之申報地價為基
    礎外，尚須斟酌耕地之位置、耕地使用人利用耕地之經濟價
    值及所受利益等情事，以為決定。上開土地法就租金之規定
    ，亦得作為原告所受未能使用系爭土地之損害計算標準。系
    爭土地為農牧用地，申報地價為每平方公尺192元，面積共
    計2100.43平方公尺（計算式：1,809.03＋291.40＝2100.43）
    ，有系爭土地謄本附卷足參（審訴卷第17-19頁），並審酌
    系爭土地週遭土地均作為耕作使用，近嶺口交流道，附近有
    佛光山，下交流道後始有超商等節，有現場照片、航照圖在
    卷可稽（審訴卷第59頁、本院卷第65頁），生活機能尚非便
    利，認為原告得請求之損害賠償以系爭土地申報地價年息2%
    計算為適當，即原告得請求被告自110年8月21日起至交付系
    爭土地之日止，按月給付672元【計算式：2100.43㎡×192元×
    2％÷12=672元，元以下四捨五入】，逾此部分之損害賠償請
    求，應予駁回。
四、綜上所述，原告依民法第348條第1項、第229條第2項、第23
    1條第1項規定，求為判決如主文第1、2項所示，為有理由，
    應予准許。逾此部分請求，為無理由，應予駁回。
五、兩造均陳明願供擔保，各聲請宣告准予假執行及免為假執行，經核均無不合，爰分別酌定相當之擔保金額併准許之。
六、林進貴與被告間之租賃契約無法對抗原告，業如前述，被告
    聲請傳喚林進貴，即無必要。本件事證已臻明確，兩造其餘
    主張陳述及所提之證據，經審酌後於本件判決結果無影響，
    爰不逐一論述，附此敘明。
七、據上論結，原告之訴為一部有理由，一部無理由，判決如主
    文。
中　　華　　民　　國　　111 　年　　10　　月　　5 　　日
              　　民事第二庭  審判長法  官 謝文嵐
                                    法  官 蕭承信
                                    法  官 許家菱
以上正本係照原本作成。
如不服本判決，應於送達後20日內，向本院提出上訴狀並表明上
訴理由，如於本判決宣示後送達前提起上訴者，應於判決送達後
20日內補提上訴理由書（須附繕本）。
中　　華　　民　　國　　111 　年　　10　　月　　6 　　日
        　　　　　　　　　　　     　書記官 劉國偉